臺北高等行政法院判決　　　　　　　　　　　　　　九十二年度訴字第四七五○號
　　　　　　　　　　　　　　　.
　　原　　　告　甲○○
　　被　　　告　內政部
　　代　表　人　乙○○部長）.
　　訴訟代理人　戊○○
　　　　　　　　丁○○
　　　　　　　　丙○○
右當事人間因敬老福利生活津貼事件，原告不服行政院中華民國九十二年九月十五日
院臺訴字第○九二○○八九六○四號訴願決定，提起行政訴訟。本院判決如左：
    主  文
原告之訴駁回。
訴訟費用由原告負擔。
　　事  實
緣原告於民國（下同）九十一年七月十五日向勞工保險局（下稱勞保局）申請敬老福
利生活津貼，經勞保局以九十一年九月二日保受敬字第六六不○二五九號函復原告，
略以其已於國防部領取軍人一次退伍金，依敬老福利生活津貼暫行條例第三條規定，
所請敬老福利生活津貼不予發給。原告不服，提起申復，經勞保局以九十一年十二月
九日保受老字第○九一六○七一四六三○號函復仍不予發給。原告不服，訴經行政院
九十二年三月十七日院臺訴字第○九二○○八三○五二號訴願決定，以按服役實職年
資給與退休俸終身或依志願給與退伍金者，是否列入敬老福利生活津貼暫行條例第三
條第一項第二款規定之排除領取之對象，不無研酌餘地，爰將原處分撤銷，由勞保局
陳由中央主管機關內政部研明後於二個月內另為適法之處分。勞保局依上開決定意旨
，以九十二年四月十六日保受福字第○九二一○○三四八八○號函復原告仍不予核發
敬老福利生活津貼。原告猶未甘服，提起訴願，遭駁回後，遂向本院提起行政訴訟。
茲摘敘兩造訴辯意旨如次：
甲、原告方面：
一、聲明：求為判決
１、訴願決定及原處分均撤銷。
２、命被告自九十一年一月一日起准予核給原告敬老福利生活津貼。
二、陳述：
１、原告係於九十一年七月十五日依九十一年五月二十二日公布之敬老福利生活津貼
    暫行條例，向台北縣新店市公所申請發給敬老福利生活津貼。原告於四十九年間
    退伍並領取一次退伍金，並非領取敬老福利生活津貼暫行條例第三條第一項第二
    款規定所稱之退休俸（終身生活補助費）、退休（職）金或一次退休金，亦未有
    該條項其他各款情事，被告應依法核給原告每月新台幣三千元之敬老福利生活津
    貼。被告恣意擴張該款解釋，認為軍人一次退伍金與公務人員一次退休金名稱不
    同，但性質雷同，將原告在四十九年六月一日辦理假退役所領取之給與，解釋為
    一次退休金，有違上開規定，被告奢言該條款立法尚未就支領退休給與之時代背
    景，支領金額多寡等作不同之規範，行政機關須受法規之羈束云云，尚待斟酌。
２、敬老福利生活津貼暫行條例明文規定領取軍人退休俸（終身生活補助費）、政務
    人員、公教人員、公營事業人員月退休（職）金或一次退休金予以排除，旨在以
    上開人員既已享有政府退休之長期照護，自無再依該條例領取生活津貼之必要。
    然原告在距今四十三年前，即四十九年六月一日（當時年僅三十六歲）辦理假退
    役所領取之給與，豈可與上開條例規定之退休俸（終身生活補助費）、月退休金
    或一次退休金相提並論。現代民主法治國家，行政機關必須依法行政，行政機關
    不得逾越法律之規定，而作法律所無之限制，侵害人民之合法權益，故原處分及
    訴願決定均有違誤，被告應依該條例第十四條規定，自九十一年一月一日起核給
    原告敬老福利生活津貼。
３、按「公務人員左列情形之一者，應准其自願退休：一、任職五年以上年滿六十歲
    者。二、任職滿二十五年者。」、「公務人員任職五年以上，有左列情形之一者
    ，應命令退休：一、年滿六十五歲者。二、心神喪失或身體殘廢，不堪勝任職務
    者。」公務人員退休法第四條第一項及第五條第一項定有明文。次按陸海空軍軍
    官士官服役條例第四條第一項規定，服役區分現役及預備役，預備役區分為第一
    預備役、第二預備役及第三預備役，以現役軍官、士官經停役、退伍、解除召集
    者，或取得預備軍官、預備士官適任證書，未在營服現役者服之，至免役、禁役
    、喪失國籍或除役時為止；同服役條例第十二條規定：「常備軍官、常備士官停
    役或退伍後，依左列規定服預備役：一、已服現役未滿十年者，服第一預備役。
    二、已服現役十年以上未滿二十年．．服第二預備役。三、已服現役二十年以上
    ，或服現役十五年以上且年滿六十歲．．服第三預備役。」、第十三條：「常備
    軍官、常備士官預備役人員，受臨時召集時或動員召集，按其專長、階級、年齡
    及體位，依第一預備役、第二預備役．．之順序行之。．．」，第十五條規定：
    「常備軍官、常備士官，有左列情形之一者，予以退伍：一、服滿現役最少年限
    ，志願退伍者。二、屆滿現役最大年限或年齡者。．．」，第二十三條規定：「
    軍官、士官退伍除役時之給與如左：一、服現役三年以上未滿二十年者，按服現
    役年資，給與退伍金。二、服現役二十年以上，或服現役十五年以上年滿六十歲
    者，依服現役年資，按月給與退休俸終身，或依志願，按前款規定，給與退伍金
    。」，故對照公務人員退休法及陸海空軍軍官士官服役條例之規定，退休與退伍
    兩者實不雷同。
４、公務人員退休法第四條規定，皆係真正退休之要件，退休後對服務機關並無任何
    責任與義務，而依陸海空軍軍官士官服役條例第十五條第一項第一款規定，服滿
    現役最少年限，志願退伍者（無年齡限制，原告退伍時三十六歲），退伍後列為
    預備役，平時每年接受動員召集，如有戰爭時或非常事變時，隨時隨地應召入營
    服役，直至除役年齡為止。有關國防部發布退伍人事命令，區分為假退役事由志
    願退役，故原告雖已退伍仍受管制，可證原告並非退休。本案癥結在於退伍與退
    休雖僅一字之差，惟各有其原因與內涵，主管機關濫用行政權，認為兩者雷同，
    難令原告甘服。
５、敬老福利生活津貼係由行政院各有關部會，對法源、財源、排他條件等，經長期
    縝密周詳之研討始成法案，再由立法院審查通過，總統明令公布，由行政機關執
    行，即屬何等慎重，行政機關應依法執行，倘無七項排除條款之老者即應發給。
    主管機關藐視法律，擅自擴權，逕稱其於不違反立法本旨前提下，享有較寬廣之
    解釋空間云云，惟立法本旨為敬老福利生活津貼，八十歲老者合法提出申請，遭
    百般刁雖，最後訴諸訴訟，豈為立法本意。被告再以參酌政府財政負擔能力，表
    示行政權凌駕於法律之上，足證被告亦知其處分違法，卻以寬廣解釋權（行政機
    關僅有執行權，司法部門方有解釋權）、政府之財力負擔，掩飾該等違法，被告
    復稱行政院會議討論時即有此一共識而由各相關機關作成結論云云，惟該等共識
    及結論豈能變更正式之法令？
乙、被告方面：
一、聲明：求為判決駁回原告之訴，訴訟費用由原告負擔。
二、陳述：
１、按年滿六十五歲，在國內設有戶籍，且於最近三年內每年居住超過一百八十三日
    之國民，未有領取軍人退休俸（終身生活補助費）、政務人員、公教人員、公營
    事業人員月退休（職）金或一次退休金者，得請領敬老福利生活津貼，每月新台
    幣三千元，為敬老福利生活津貼暫行條例第三條第一項第二款所規定。敬老福利
    生活津貼之規劃主要在於因應台灣老年人口快速成長，並秉持福利資源不重複配
    置、政府財政負擔考量與公平性原則，屬於對從未領有軍公教退休金、政府補助
    或津貼者之補充性福利措施，以便於國民年金實施前，協助維持長者之基本生活
    。
２、自九十一年五月二十二日總統令公布敬老福利生活津貼暫行條例後，被告於九十
    一年六月一日起接受民眾申請該項敬老福利生活津貼，倘申請人於九十一年一月
    一日起即符合請領資格者，則依該條例第十四條規定，溯及自九十一年一月一日
    起核發。敬老福利生活津貼暫行條例性質上屬授益性法律，而非負擔性法律，對
    條文規範明確性之要求較低，主管機關於不違反立法本旨之前提下，享有較寬廣
    之解釋空間，如參酌政府財政負擔能力及社會福利資源不重複配置原則為解釋，
    其合法性應較具彈性，亦為社會福利政策之特質。按敬老福利生活津貼暫行條例
    第三條第一項第二款規定，領取軍人退休俸（終身生活補助費）或一次退休金者
    ，不得請領敬老津貼，從立法政策上觀之，該條文係概括補充其他性質相當之給
    與項目，是以立法上有意排除所有領取軍公教退休金者，且該條例於行政院討論
    時即有此一共識，而退伍金係軍人一次退休金，自屬上開規定之排除對象。
３、原告服軍官役退伍，依當時陸海空軍軍官服役條例第二十二條第二款，服現役逾
    三年以上未逾二十年者，按服現役實質年資給與退伍金之規定，領取退伍金，而
    依敬老福利生活津貼暫行條例第三條第一項第二款規定，領取軍人退休俸或軍人
    一次退休金者，不得請領該項津貼。基此，軍人依其服役年資領取退伍金，性質
    上屬軍人一次退休金。參照國防部代表出席被告九十二年二月二十六日會議，亦
    認為軍人一次退伍金與公務人員一次退休金名稱不同，但性質核屬相同，且退伍
    金與退休俸同屬編列預算於「退除役官兵退休給付」項下。又當時陸海空軍軍官
    服役條例第二十二條第二款、第三款所規定之退伍金、退休俸，二者領取資格（
    按服役年資）之規定雖不相同，惟探究服現役滿十五年而年滿六十歲者，依該條
    第三款規定可志願選擇給與退休俸終身或按第二款規定給與退伍金，故退休俸與
    退伍金既得依志願擇一領取，實質性質同屬退休給付。再者，公務人員亦有任職
    五年以上而領取退休金者，有關本案領取一次退伍金者，應探究敬老福利生活津
    貼暫行條例第三條第一項第二款整體立法意旨而為解釋，以期公平。基於該款規
    定整體立法意旨，排除已領取軍公教退休金之長輩，及秉持資源不重複領取暨政
    府財政負擔考量之原則，故領取軍人一次退伍金者仍屬該款規定之排除對象。
４、國防部業已依據「退伍除役軍官士官退除給與補助金發給辦法」核發原告補助金
    在案，依陸海空軍軍官士官服役條例第三十九條第六項規定，補助金發給之意旨
    ，係因三十八年一月一日以後至五十九年六月三十日以前退伍人員當時所領受之
    退除給與偏低所給予之適當補助，非因曾服軍職未辦理正式退伍及未領受退除給
    與而為之補發。質言之，依當時陸海空軍軍官服役條例第二十二條第二款領取之
    退伍金與第三款退休俸，二者同屬退休給與性質。原告於四十九年六月一日退伍
    ，斯時軍士官兵一次退除役金金額偏低，或肇於退除制度尚未臻健全或限於政府
    財政因素所然，但幣值不可與今同日而語，復以政府業已編列預算發給補助金以
    補償退休金之不足。社會福利國之發展係向未來發展，須考慮未來情況，過去的
    舊帳永遠無法算至公平正義，蓋須考量通貨膨脹及經濟發展情況之問題。是以，
    針對早期退休人員國家訂有特別法照顧特別情形，國家亦針對軍人為特別照顧之
    榮民就養給與及補償退休金不足之補助金、補償金，則不問軍人退伍金之多寡，
    依當時陸海空軍軍官服役條例第二十二條第二款領取之退伍金者，所領之退伍金
    即屬國家所給之退休金，仍應列入敬老福利生活津貼暫行條例第三條第一項第二
    款規定之排除對象。又依原告檢附之國防部人事參謀次長室九十一年九月二十四
    日易日字第○九一○○一三一五三號書函略以：「查台端係民國四十九年六月一
    日退伍，服役年資十一年四個月整，支領一次退伍金一萬三、八七二元整在案。
    」，原告亦自認其於國防部領取一次退伍金，且其主張亦經訴願決定駁回，足見
    被告所為處分合法且無不當。
    理  由
一、被告代表人原為余政憲，九十三年四月九日變更為乙○○，茲由其具狀聲明承受
    訴訟，核無不合，應予准許。
二、按行政訴訟法第二十四條規定：「經訴願程序之行政訴訟，其被告為左列機關：
    一、駁回訴願時之原處分機關。二、撤銷或變更原處分或決定時，為最後撤銷或
    變更之機關」。又「本條例所稱主管機關：在中央為內政部；在直轄市為直轄市
    政府；在縣（市）為縣（市）政府。」、「本津貼之核發及溢領催繳業務，由中
    央主管機關委託勞工保險局辦理。」、「無隸屬關係之機關辦理受託事件所為之
    行政處分，視為委託機關之行政處分，其訴願之管轄，比照第四條之規定，向原
    委託機關或其直接上級機關提起訴願。」分別為敬老福利生活津貼暫行條例第二
    條、第四條及訴願法第七條所明定。是以，勞工保險局所為准否核發敬老福利生
    活津貼之處分，應視為委託機關內政部之行政處分，原告以內政部為被告，揆諸
    前揭規定及說明，即無不合，合先敘明。
三、按「年滿六十五歲，在國內設有戶籍，且於最近三年內每年居住超過一百八十三
    日之國民，未有下列各款情事者，得請領敬老福利生活津貼（以下簡稱本津貼）
    ，每月新台幣三千元：一、經政府補助收容安置。二、領取軍人退休俸（終身生
    活補助費）、政務人員、公教人員、公營事業人員月退休（職）金或一次退休金
    。三、領取公教人員保險養老給付、軍人保險退伍給付、勞工保險老年給付之總
    額，自年滿六十五歲當月起按月折抵新台幣三千元，尚未折抵完竣。四、已領取
    中低收入老人生活津貼、身心障礙者生活補助費、老年農民福利津貼或榮民就養
    給與者。五、稅捐稽徵機關核定之最近一年度個人綜合所得總額合計新台幣五十
    萬元以上。六、個人所有之土地及房屋價值合計新台幣五百萬元以上。七、入獄
    服刑、因案羈押或拘禁。」為原告申請時之敬老福利生活津貼暫行條例第三條第
    一項所明定。
四、本件原告於九十一年七月十五日向勞保局申請敬老福利生活津貼，經勞保局以九
    十一年九月二日保受敬字第六六不○二五九號函復原告，略以其已於國防部領取
    軍人一次退休金，依敬老福利生活津貼暫行條例第三條規定，所請敬老福利生活
    津貼不予發給。原告不服，提起申復，經勞保局以九十一年十二月九日保受老字
    第○九一六○七一四六三○號函復仍不予發給。原告不服，訴經行政院九十二年
    三月十七日院臺訴字第○九二○○八三○五二號訴願決定，以按服役實職年資給
    與退休俸終身或依志願給與退伍金者，是否列入敬老福利生活津貼暫行條例第三
    條第一項第二款規定之排除領取之對象，不無研酌餘地，爰將原處分撤銷，由勞
    保局陳由中央主管機關內政部研明後於二個月內另為適法之處分。勞保局依上開
    決定意旨，以九十二年四月十六日保受福字第○九二一○○三四八八○號函復原
    告仍不予核發敬老福利生活津貼。原告猶未甘服，提起訴願，遭決定駁回等情，
    有敬老福利生活津貼申請書、申復書、勞保局上開函、行政院訴願決定書等附卷
    可稽，且為兩造所不爭執，自堪信為真實。
五、原告主張其於四十九年間退伍並領取之一次退伍金，並非敬老福利生活津貼暫行
    條例第三條第一項第二款規定所稱之退休俸（終身生活補助費）、退休（職）金
    或一次退休金，亦未有該條項其他各款情事，被告應依法核給原告每月三千元之
    敬老福利生活津貼，對照公務人員退休法及陸海空軍軍官士官服役條例之規定，
    退休與退伍兩者實不雷同，被告卻恣意擴張解釋，認軍人一次退伍金與公務人員
    一次退休金性質雷同，有違依法行政原則（詳如事實欄所載）云云。惟查：
１、敬老福利生活津貼暫行條例為九十一年五月二十二日總統（91）華總一義字第○
    九一○○一○○五八○號令制定公布，其規劃主要在因應台灣老年人口快速成長
    ，缺乏自主性經濟收入之老人逐年增多，為保障其經濟安全，鑒於國民年金制度
    仍需一段時日才能籌劃周全並付諸實施，於國民年金開辦前，有必要先就處於經
    濟弱勢之老年國民，擴大政府照顧範圍，以照顧其生活，增進其福利，為落實上
    開政策，並考量政府財政負擔能力，爰基於照顧弱勢與社會公平原則，制定敬老
    福利生活津貼暫行條例（詳本院卷附「立法院議案關係文書—敬老福利生活津貼
    暫行條例草案總說明」）。觀該條例第一條之立法重點說明，乃「老人福利生活
    津貼因列有排除條款及財產限制，基本上不屬於『普及式福利』（人人皆可享有
    ），但也不屬於『社會救助性質』，係為照顧老人生活所規劃實施之福利措施，
    也是作為國民年金開辦前之過渡措施。」；而該條例第三條得請領敬老福利生活
    津貼者之資格條件，其立法說明為「一、為落實本條例照顧老人基本生活，增進
    其福利之立法目的，並考量政府財政負擔能力，爰基於照顧弱勢與社會公平原則
    ，規定得請領敬老福利津貼者之資格條件。二、發放金額合計總額不得違反本條
    例第十三條所規定之上限。」「第二款增列『或一次退休金』，．．基於政府財
    政負擔能力考量，本津貼發放對象不予納入。」；至於該條例第十三條有關發放
    金額合計總額之上限，其立法說明為「鑒於本條例所需經費金額龐大，且屬於國
    民年金開辦前之過渡條款，並考量政府財政負擔能力，爰規定本津貼預算之編列
    由中央政府預算支應，及其發放金額合計總額之上限。」。職是，被告所述敬老
    福利生活津貼之規劃主要在於因應台灣老年人口快速成長，並秉持福利資源不重
    複配置、政府財政負擔考量與公平性原則，對從未領有軍公教退休金、政府補助
    或津貼者之補充性福利措施，以便於國民年金實施前，協助維持長者之基本生活
    等節，核與該條例之立法意旨並無違背，要無原告所指被告恣意擴張解釋可言。
２、按敬老福利生活津貼條例第三條第一項第二款規定：年滿六十五歲，在國內設有
    戶籍，且於最近三年內每年居住超過一百八十三日之國民，已領取軍人退休俸（
    終身生活補助費）、政務人員、公教人員、公營事業人員月退休（職）金或一次
    退休金者，不得請領敬老福利生活津貼。本條款所排除領取之對象均是由政府機
    關編列預算發給（月、一次）退休（職）金（俸、費）者，以避免政府機關重複
    編列預算支應。本規定之立法意旨，乃鑒於政府財政負擔能力之有限性以及社會
    福利資源之最妥適運用原則，故將已領取軍人退休俸（終身生活補助費）、政務
    人員、公教人員、公營事業人員月退休（職）金或一次退休金者，排除在領取該
    敬老福利生活津貼範圍之外，使國家福利資源不會重複配置。再者，因軍公教及
    公營事業人員退休制度屬於廣義社會福利制度之一環，乃國家照顧軍公教及公營
    事業人員之主要措施，有別於敬老福利生活津貼之補充性福利措施，故無論其名
    稱為退伍金、（月、一次）退休金、退休俸、退職金、離職金、終身生活補助費
    或其他名稱，性質上仍屬於（月、一次）退休（職）金（俸、費），而應排除其
    領取敬老福利生活津貼。
３、原告主張被告恣意擴張解釋，將其辦理假退役所領取之給與，解釋為一次退休金
    ，已逾越法律規定，增加法律所無之限制，有違依法行政原則云云。惟敬老福利
    生活津貼，乃基於確認國家負有生存照顧義務之給付行政，其旨意係於國民年金
    開辦前，先就處於經濟弱勢之老年國民，照顧其生活，增進其福利，並考量政府
    財政負擔能力，爰基於照顧弱勢與社會公平原則，給予敬老福利生活津貼，並非
    限制人民之自由與權利，故法律保留原則之適用不若干涉行政之嚴格，通常情形
    給付行政祇須有國會通過之預算為依據，其措施之合法性即無疑義（參酌前大法
    官吳庚所著「行政法之理論與實用」增訂六版第十八頁至第十九頁）。更何況，
    對於已領取軍人退休俸（終身生活補助費）、政務人員、公教人員、公營事業人
    員月退休（職）金或一次退休金者，不得請領敬老福利生活津貼，亦有敬老福利
    生活津貼條例第三條第一項第二款之法律明文，自無原告所訴原處分逾越法律規
    定、增加法律所無之限制及違背依法行政原則之可言。
４、本件原告係四十九年六月一日以少校階退伍，服軍官役年資十一年四個月，支領
    一次退伍金一三、八七二元，有國防部參謀本部人事參謀次長室九十一年九月二
    十四日易日字第○九一○○一三一五三號書函影本附原處分卷可稽。嗣原告於九
    十一年七月十五日向被告委託機關勞保局申請敬老福利生活津貼，經勞保局以其
    既已依當時陸海空軍軍官服役條例第二十二條第二款規定退伍並領取一次退伍金
    ，依行為時敬老福利生活津貼暫行條例第三條第一項第二款規定，應不予發給。
    原告不服，主張其僅領取一次退伍金，未領取退休俸（終身生活補助費）、退休
    （職）金或一次退休金，即非屬敬老福利生活津貼暫行條例排除之對象云云。經
    查，依當時陸海空軍軍官服役條例第二十二條第二款規定，服現役逾三年以上未
    逾二十年按服現役實職年資領取退伍金者，是否適用敬老福利生活津貼暫行條例
    第三條第一項第二款規定之排除對象，前經被告於九十二年二月二十六日會同國
    防部、銓敘部、行政院人事行政局、行政院國軍退除役官兵輔導委員會及行政院
    主計處，召開會議研商核發敬老福利生活津貼相關事宜，其會議結論（見訴願卷
    附會議紀錄）略以，軍人一次退伍金與公務人員一次退休金名稱雖不同，但性質
    核屬雷同，且退伍金與退休俸同屬編列預算於「退除役官兵退休給付」項下，基
    於敬老福利生活津貼規劃意旨係秉持資源不重複領取暨政府財政負擔考量之原則
    ，領取軍人一次退伍金者核屬敬老福利生活津貼暫行條例第三條第一項第二款規
    定之排除領取之對象等語，核該結論於法並無不合，自得予以援用。蓋敬老福利
    生活津貼暫行條例性質上屬授益性法律，而非負擔性法律，對條文規範明確性之
    要求較低，主管機關於不違反立法本旨之前提下，享有較寬廣之解釋空間，如參
    酌政府財政負擔能力及社會福利資源不重複配置原則而為解釋，其合法性應較具
    彈性，此亦為社會福利政策之特質。查敬老福利生活津貼暫行條例第三條第一項
    第二款既規定，領取軍人退休俸（終身生活補助費）或一次退休金者，不得請領
    敬老福利生活津貼，自立法政策觀之，該條文應係概括補充其他性質相當之給與
    項目，並有意排除所有領取軍公教退休金者請領敬老福利生活津貼。又當時陸海
    空軍軍官服役條例第二十二條第二款、第三款所規定之退伍金、退休俸，二者領
    取資格（按其服役年資）之規定雖不相同，惟服現役逾二十年或服現役滿十五年
    而年滿六十歲者，依第三款規定既得依其志願選擇給與退休俸終身或按第二款規
    定給與退伍金，基此，退休俸與退伍金既得依志願擇一領取，實質性質同屬退休
    給付。是以，原告既係服軍官役退伍，並依當時陸海空軍軍官服役條例第二十二
    條第二款規定領取一次退伍金，性質上應認屬軍人一次退休金，而為上揭規定之
    排除對象，原處分不予核發系爭敬老福利生活津貼，自無不合。
５、又國防部業已依據「退伍除役軍官士官退除給與補助金發給辦法」核發原告補助
　　金在案，依現行陸海空軍軍官士官服役條例第三十九條第六項規定，補助金發給
    之意旨，係因三十八年一月一日以後至五十九年六月三十日以前退伍人員當時所
    領受之「退除給與」偏低所給予之適當補助，並非因曾服軍職未辦理正式退伍及
    未領受退除給與而為之補發。質言之，依當時陸海空軍軍官服役條例第二十二條
    第二款領取之退伍金與第三款退休俸，二者同屬退休給與性質。原告於四十九年
    六月一日退伍，斯時軍士官兵一次退除役金金額偏低，或肇因於退除制度尚未臻
    健全或限於政府財政因素使然，尚非可依現時幣值經濟狀況衡量之，而該退伍金
    亦屬國家核與之恩給，以作為原告生活之基礎保障，復以政府業已編列預算發給
    補助金以補償退休金之不足，因此，不問軍人退伍金之多寡，依當時陸海空軍軍
    官服役條例第二十二條第二款領取退伍金者，所領之退伍金即屬國家所給之退休
    金，仍應列入敬老福利生活津貼暫行條例第三條第一項第二款規定之排除對象。
六、綜上所述，原告起訴論旨，並無可採。原告之情形既不合於請領敬老福利生活津
    貼之要件，原處分就原告之申請予以否准，徵諸前揭規定及說明，自無違誤。訴
    願決定予以維持，亦無不合。原告訴請撤銷並請求判命被告自九十一年一月一日
    起准予核給原告敬老福利生活津貼，為無理由，應予駁回。
據上論結，本件原告之訴為無理由，爰依行政訴訟法第九十八條第三項前段，判決如
主文。
中　　華　　民　　國　　  九十三　　　年　　　九　　  月　    十三　  　日
                               臺 北 高 等 行 政 法 院  第 六 庭
                                           審 判 長 法  官　林樹埔
           　　　　　　　　　　　　　　　　　　　　 法　官　許瑞助
           　　　　　　　　　　　　　　　　　　　　 法　官　曹瑞卿
右為正本係照原本作成。
如不服本判決，應於送達後二十日內，向本院提出上訴狀並表明上訴理由，如於本判
決宣示後送達前提起上訴者，應於判決送達後二十日內補提上訴理由書（須按他造人
數附繕本）。
中　　華　　民　　國　　  九十三　　　年　　　九　　  月　    十三　  　日
               　　　　　　　　 　　　　     　     書記官  方偉皓
